【裁判字號】    97,台上,122
【裁判日期】    970110
【裁判案由】    違反毒品危害防制條例
【裁判全文】
最高法院刑事判決              九十七年度台上字第一二二號
上  訴  人  甲○○
上列上訴人因違反毒品危害防制條例案件，不服台灣高等法院台
中分院中華民國九十六年九月四日第二審更審判決（九十六年度
重上更(三)字第二七號，起訴案號：台灣南投地方法院檢察署九十
三年度偵字第一二Ｏ一號），提起上訴，本院判決如下：
    主  文
原判決撤銷，發回台灣高等法院台中分院。
    理  由
本件原判決認定上訴人甲○○有其事實欄所記載之犯行，因而撤
銷第一審關於上訴人部分科刑之判決，改判依想像競合犯關係從
重論以上訴人共同連續販賣第一級毒品罪，累犯，處有期徒刑十
一年，並諭知適當之從刑；固非無見。
惟查：(一)、共同正犯犯罪所得之財物為現金時，因共同正犯應就
全部犯罪結果負其責任，而合併計算犯罪所得，且於全部或一部
不能沒收時以其財產抵償之，但為避免執行時發生重複沒收、抵
償之情形，故各共同正犯之間係採「連帶沒收主義」，於裁判時
應諭知被告共同犯罪所得之財物應與其他共同正犯「連帶沒收之
」。原判決事實認定，上訴人與張玫鄉有事實欄一之(二)所示共同
販賣海洛因予許敏瑜，所得共新台幣（下同）一萬八千元之犯行
，理由亦為相同之說明（見原判決第二頁第十至十六行、第十八
頁第十五、十六行）。倘若無訛，自應於主文內就上開共同販賣
第一級毒品所得一萬八千元部分，諭知連帶沒收，始為適法。乃
原判決主文係以單獨沒收方式宣告，並未為「連帶沒收」之諭知
（見原判決第一頁，主文欄第二段第三、四行），已有未洽。(二)
、上訴人行為後刑法部分條文於民國九十四年二月二日修正公布
，並自九十五年七月一日生效施行。其中第六十四條第二項關於
死刑得減輕至有期徒刑之規定業經刪除。上開修正，已使依法減
輕其刑後之法定本刑輕重發生變化，自屬法律變更。原判決論處
上訴人共同連續販賣第一級毒品罪刑，並依刑法第五十九條酌減
其刑（見原判決第二一頁第十六至二一行）。惟按毒品危害防制
條例第四條第一項販賣第一級毒品罪之法定本刑為死刑、無期徒
刑（得併科罰金），而原審於刑法修正施行後之九十六年九月四
日判決，卻對於死刑減輕部分，未依刑法第二條第一項規定予以
比較新舊法之適用，遽行判決，洵有判決不適用法則之違誤，本
院前次發回意旨，業已指摘及此，原審猶未為比較適用，其瑕疵
依然存在。(三)、有罪判決書所記載之犯罪事實，為論罪科刑適用
法律之基礎，故凡與適用法令有關之重要事項，必須詳加認定，
明確記載，然後敘明憑以認定之證據及理由，始足為適用法令之
依據。原判決事實欄並未認定其附表編號五之熱融感應器、編號
六之研磨機、編號七之夾鍊袋、編號八及九之行動電話，究為何
人所有（見原判決第一至三頁，事實欄第一、二段）？其理由第
貳欄第五段卻謂上開物品，為上訴人及共同正犯張玫鄉所有，且
係供犯罪所用之物品，應依毒品危害防制條例第十九條第一項宣
告沒收（見原判決第二三頁第十八至二五行）等語，自屬有失依
據，併有可議。以上，雖為上訴意旨所未指摘，然屬本院得依職
權調查之事項，應認仍有撤銷原判決發回更審之原因。至原判決
理由第貳欄第陸段說明上訴人不另為無罪諭知部分，公訴意旨認
與原審前揭論罪處刑部分有裁判上一罪關係，基於審判不可分之
原則，亦一併發回，合予指明。
據上論結，應依刑事訴訟法第三百九十七條、第四百零一條，判
決如主文。
中    華    民    國  九十七  年    一    月    十    日
                      最高法院刑事第十一庭
                          審判長法官  洪  文  章
                                法官  王  居  財
                                法官  郭  毓  洲
                                法官  黃  梅  月
                                法官  邱  同  印
      本件正本證明與原本無異
                                      書  記  官
中    華    民    國  九十七  年    一    月   十五   日
                                                      Ｅ


司法院資訊處製作；財團法人民間司法改革基金會備份。
